臺灣高等法院高雄分院刑事判決　　　　 96年度上訴字第925號
上　訴　人　臺灣高雄地方法院檢察署檢察官
上　訴　人
即　被　告　乙○○
　　　　　　　　　　弄5 號1 樓
指定辯護人　本院公設辯護人　孫妙岑
上列上訴人等因被告強盜等案件，不服臺灣高雄地方法院96年度
訴字第137 號中華民國96年3 月29日第一審判決（起訴案號：臺
灣高雄地方法院檢察署95年度偵字第29746 號），提起上訴，本
院判決如下：
     主  文
原判決關於乙○○加重強盜及其定執行刑部分撤銷。
乙○○共同犯攜帶兇器強盜罪，處有期徒刑捌年陸月；扣案之鐵
撬壹支、鐵鎚壹支、手套貳雙、帽子貳頂、毛巾壹條，均沒收之
。
     事  實
一、乙○○前曾於民國90年間因強盜案件，經原審判處有期徒刑
    7 年，於94年11月28日因縮短刑期假釋出監，現假釋付保護
    管束中（未構成累犯）。詎乙○○猶不知悔改，又與已判刑
    確定之丁○○共同基於意圖為自己不法所有之犯意聯絡，先
    於95年11月9 日晚上8 時許，在高雄縣大寮鄉○○村○○路
    342 巷41號前，趁甲○○下車在巷道小便未及防備之際，由
    乙○○將甲○○所有之418-NQ號營業小客車（車內尚有甲○○之皮包，皮包內有不詳數量之現金及甲○○之證件）開走
    而逃離現場（搶奪部分因撤回上訴而告確定）。乙○○、丁○○2 人，於95年11月10日18時33分許，駕駛所搶得之418-
    NQ號營業小客車，行經高雄縣鳳山市○○路164 號「金億興
    銀樓」附近時，因乙○○積欠地下錢莊債務，心生歹念，乃
    向丁○○提議強取金飾變現還債，丁○○聞言應允後，乙○○遂戴上其所有之手套避免留下指紋、身著夾克、以毛巾蒙
    面並頭載帽子掩飾面容、手持其所有之客觀上具危險性可供
    凶器使用之鐵撬1 支，丁○○亦戴上其所有之手套避免留下
    指紋、身著夾克、長褲、戴上口罩蒙面及帽子掩人耳目，手
    持其所有之客觀上具危險性可供凶器使用之鐵鎚1 支，2 人
    下車步行至「金億興銀樓」前，由丁○○以鐵鎚、乙○○以
    鐵撬敲擊「金億興銀樓」展示櫃安全玻璃，以強暴手段，致
    當時在銀樓內玻璃櫃旁之丙○○見歹徒分持鐵撬、鐵鎚，擔
    心生命安全不敢抵抗後，將安全玻璃敲破後乙○○再伸手至
    展示櫃內取走金飾一批（套鍊2 條、手環1 對、戒指4 只，
    價值約新台幣9 萬元），期間丁○○並以鐵鎚丟擲銀樓大門
    ，以阻止銀樓內之人士出門查看，得手後，2 人即逃往預先
    停置附近之418-NQ號營業小客車處，並駕駛該車逃離現場。
二、嗣經警據報趕赴現場，在銀樓內扣得鐵鎚1 支，再循線追捕
    ，而於95年11月10日晚上8 時10分許在高雄縣鳳山市○○路
    ○○街176 巷底發現作案車輛即418-NQ號營業小客車，派員
    埋伏後，於翌日（11日）凌晨1 時37分逮捕前來駕車之丁○○，並扣得418-NQ號營業小客車1 輛（車內扣得鐵撬1 支、
    丁○○作案時穿戴以逃避查緝之手套1 雙，營業小客車已發
    還被害人甲○○）；再經丁○○之帶領，於同日凌晨3 時30
    分許，至高雄縣大寮鄉○○村○○○路181 號「親親大旅社
    」203 室內逮捕乙○○，並扣得金手環半截（已發還被害人
    丙○○），另在乙○○所駕駛其母親金淑蘭所有之8470-GU
    號自小客車車內扣得乙○○、丁○○於強盜時所穿戴以逃避
    查緝之手套1 雙、帽子2 頂、毛巾1 條，而悉全情。
三、案經被害人丙○○訴由高雄縣政府警察局鳳山分局報告臺灣
    高雄地方法院檢察署檢察官偵查起訴。
     理  由
甲、程序部分：
一、共同被告丁○○於警詢、偵查中及原審之供述，係屬傳聞，
    惟被告於本院審理時同意作為本案證據使用，並捨棄詰問權
    ，本院審酌丁○○上開陳述作成時，並無不法取供之情形，
    認為適當，依刑事訴訟法第159 條之5 第1 項之規定，自有
    證據能力，得為證據。
二、證人陳伯霖於警詢之陳述，係屬傳聞證據，惟被告本於本院
    審理時同意作為本案證據使用，並捨棄詰問權，本院審酌陳
    伯霖上開陳述作成時，並無不法取供之情形，認為適當，依
    刑事訴訟法第159 條之5 第1 項規定，自有證據能力，得為
    證據。
乙、實體部分：
一、上開事實，業據上訴人即被告乙○○於原審準備程序及審理
    時供承不諱（見原審卷第41、113 、123 頁），核與共同被
    告丁○○於原審準備程序及審理時供述（見原審卷第62、10
    2 、123 頁）、證人即被害人丙○○於原審及本院審理證述
    ，證人陳伯霖於警詢證述之情節相符，並經原審當庭勘驗銀
    樓現場錄影帶無訛，有勘驗筆錄可稽，復有卷附之贓物領據
    1 紙、扣案之鐵撬1 支、鐵鎚1 支、手套2 雙、帽子2 頂、
    毛巾1 條可資佐證。按強盜罪之強暴、脅迫，祇須抑壓被害
    人之抗拒或使被害人身體上、精神上，處於不能抗拒之狀態
    為已足，其暴力縱未與被害人身體接觸，仍不能不謂有強暴
    、脅迫行為。又刑法上之搶奪罪，其為奪取他人所有物雖與
    強盜罪無殊，但搶奪行為僅指乘人不及抗拒而為奪取者而言
    ，如果施用強暴脅迫使人不能抗拒而為奪取，即應成立強盜
    之罪。至所謂強暴脅迫手段，祇須抑壓被害人之抗拒，足以
    喪失其意思自由為已足，縱令被害人實際並無抗拒行為，仍
    於強盜罪之成立，不生影響，最高法院22年上字第317 號、
    20 年 非字第84號分別著有判例可資參照。查證人即告訴人
    丙○○於原審審理時明確證稱：我是金億興銀樓的老板，被
    告2 人強取財物的時間大概是晚上6 點多，當時我1 個人看
    店，現場還有我的1 位女性友人及她的小孩在場，我正在看
    電視時，忽然看到有人走近騎樓拿東西敲打我騎樓的展示櫃
    ，我怕他們拿武器，所以我不敢出去，我看到被告2 人拿著
    類似鐵鎚的東西一直敲，因為玻璃是安全玻璃不容易破裂，
    所以其中1 個人拿鐵撬勾玻璃碎片弄破1 個洞伸手去拿取金
    飾，我當時在櫥櫃後面，大約離櫥櫃約3 、4 公尺，櫥櫃是
    透明玻璃，我並沒有出面阻止，是因為考慮到我的安全，當
    時的情形我也不敢去阻止，因為他們手上拿有武器，在強取
    財物的過程中，被告其中1 人見我那位女性友人要出門察看
    ，還拿鐵鎚往銀樓玻璃門丟擲，她就沒有出去，雖然被告2
    人強取財物過程中我有時間阻止，但是我不敢，因為我怕有
    生命危險等語甚詳（見原審卷第109 頁至第111 頁），於本
    院審理亦作相同之證述。揆諸上開說明意旨，被告與丁○○
    分持鐵撬、鐵鎚猛力敲擊銀樓展示櫃玻璃以強取財物之強暴
    行為，已使告訴人丙○○處於不能抗拒之程度甚明，是被告
    之自白與事實相符，自得採為認定被告犯罪之證據。被告於
    本院審理時翻異前供，辯稱：伊只是搶奪，並無強盜之行為
    云云，無非事後卸責之詞，不足採信。綜上所述，本件事證
    明確，被告之犯行，堪以認定。
二、查鐵撬、鐵鎚均屬鐵製非常堅硬之物，客觀上具有危險性，
    足以危害人之身體、生命，可供作兇器使用自屬兇器無疑。
    核被告所為，係犯刑法第330 條第1 項之攜帶兇器強盜罪。
    被告與丁○○間，就上開犯行，有犯意聯絡及行為分擔，應
    論以共同正犯。原審予以被告此部分論科，固非無見，惟查
    被告係於95年11月10日18時30分許，與丁○○前往「金億興
    銀樓」強盜財物，已據被害人丙○○供明在卷，而原判決事
    實欄僅記載當日（10日）晚間，即有認定事實不明確之違失
    ，自有未合。被告上訴意旨，指摘原審此部分判決不當，固
    無足取，公訴人上訴意旨，指摘原審決此部分判決量刑過輕
    不當，亦無理由，然原審此部分判決既有上述可議，自應由
    本院將原審此部分判決及其定執行刑部分撤銷改判。審酌被
    告有事實欄所載之強盜前科，有臺灣高等法院被告前案紀錄
    表在卷可稽，於假釋中又犯本罪，顯無悔改之意，於本院又
    否認犯行，態度非佳等一切情狀，仍量處如主文第2 項所示
    之刑，以資懲儆。扣案之鐵撬1 支、毛巾1 條、手套1 雙、
    帽子1 頂為被告所有，鐵鎚1 支、手套1 雙、帽子1 頂為共
    犯丁○○所有，業據其等供明在卷且為供其等犯罪所用之物
    ，均應依刑法第38條第1 項第2 款規定併宣告沒收。至於丁○○於強盜時所穿戴以逃避查緝之口罩1 個，雖係共犯丁○○所有供本件犯罪所用之物，惟既未扣案，為免將來執行之
    困擾，爰不予宣告沒收。
據上論斷，應依刑事訴訟法第369 條第1 項前段、第364 條、第
299 條第1 項前段、刑法第28條、第330 條第1 項、第38條第1
項第2款，判決如主文。
本案經檢察官陳宗吟到庭執行職務。
中　　華　　民　　國　　96　　年　　6 　　月　　28　　日
                  刑事第三庭    審判長法  官  周賢銳
                                      法  官  黃仁松
                                      法  官  謝宏宗
以上正本證明與原本無異。
如不服本判決應於收受本判決後10日內向本院提出上訴書狀，其
未述上訴理由者，並得於提起上訴後10日內向本院補提理由書
狀（均須按他造當事人之人數附繕本)「 切勿逕送上級法院」。
中　　華　　民　　國　　96　　年　　 6　　月　　29　　日
                                書   記　 官  熊惠津
附錄本判決論罪科刑法條：
中華民國刑法第330條第1項
（加重強盜罪）
犯強盜罪而有第321 條第1 項各款情形之一者，處7 年以上有期
徒刑。
                                                      Ｆ
